臺灣嘉義地方法院刑事判決　　　　　　 100年度簡上字第17號
上　訴　人
即　被　告　黃鈺婷
上列上訴人因被告侵占案件，不服本院中華民國99年12月17日99
年度嘉簡字第1840號第一審簡易判決（聲請簡易判決處刑書案號
：99年度偵緝字第518號），提起上訴，本院管轄之第二審合議
庭判決如下：
    主  文
上訴駁回。
    事  實
一、黃鈺婷於民國98年8月24日上午7時40分，至嘉義市○○路
    588號蔡明潭所經營大象機車出租行，以每日新臺幣（下同
    ）270元之租金，向蔡明潭租得車牌號碼805-DUE號普通重型
    機車1部，約定將於98年8月25日上午7時40分租期屆滿時返
    還，並交付1天之租金270元。惟黃鈺婷租得上開機車於租期
    屆滿後，竟不歸還，而意圖為自己不法之所有，基於侵占之
    犯意，易持有為所有，而侵占該機車。嗣於98年9月27日，
    為大象機車出租行之店長王耀靚在臺中市○區○○路3段1
    號發現該車而尋獲。
二、案經蔡明潭訴由臺灣嘉義地方法院檢察署檢察官偵查起訴。
    理  由
一、按被告以外之人於審判外之陳述，經當事人於審判程序同意
    作為證據，法院審酌該言詞陳述或書面陳述作成時之情況，
    認為適當者，亦得為證據。當事人、代理人或辯護人於法院
    調查證據時，知有第159條第1項不得為證據之情形，而未於
    言詞辯論終結前聲明異議，視為有前項之同意，刑事訴訟法
    第159條之5定有明文。查本件認定事實所引用之證據方法，
    業經本院於審理時告以要旨並提示予被告黃鈺婷表示無意見
    ，揆諸前揭說明，可認為同意作為證據；而本院審酌該陳述
    作成時之情況，並無顯不可信之情狀，本院審酌予以採納之
    ，無礙被告於程序上之彈劾詰問權利，認前開傳聞證據合於
    刑事訴訟法第159條之2、之4、之5等規定，因而具備證據能
    力，合先敘明之。
二、訊據被告黃鈺婷固坦承於上揭時、地至大象機車出租行承租
    車牌號碼805-DUE號機車之事實，惟矢口否認有何侵占犯行
    ，並辯稱：當日騎乘至雲林豐田工業區時。因輪胎破損而無
    法行駛打電話至大象機車出租行要求修復，經大象機車行回
    復應由伊負責修理，伊身上未帶足金錢可供修理機車，故委
    請朋友李明宗到場處理，嗣將該租賃機車載運至台中修理，
    並無侵占之意云云。惟查：
（一）被告於98年8月24日上午7時40分，至大象機車出租行，以
      每日270元之租金，租得車牌號碼805-DUE號普通重型機車
      1部，約定將於98年8月25日上午7時40分租期屆滿時返還
      。惟黃鈺婷租得上開機車於租期屆滿後，竟不歸還。嗣於
      98年9月27日，為大象機車出租行之店長王耀靚在臺中市
      ○區○○路3段1號發現該車而尋獲等情，業經證人王耀靚
      於偵查及本院審理時證述綦詳，並有機車租賃契約書、郵
      局存證信函、嘉義市政府營利事業登記證在卷可稽，足認
      告訴人指述被告租用機車嗣後避不見面，無意返還之事實
      堪信為真實。
（二）證人李明宗於本院審理時雖證稱：被告於99年8月24日向
      大象機車出租行租賃機車後，曾打電話給伊稱該租賃之機
      車壞掉，需要7、8百元修理機車輪胎，因伊身上沒有這麼
      多錢，要被告先將機車放在豐田工業區用大鎖將機車鎖起
      來，等伊到台中時再想辦法處理，等過了兩、三天，伊至
      豐田工業區將機車運回台中，隔天再將機車牽到機車行修
      理，修理完畢當天晚上即打電話要求被告至台中火車站牽
      走，之後被告即將機車牽走云云（見本院卷第52頁）。惟
      查被告於100年1月10日上訴理由狀第二之（二）則稱：伊
      於租車當日（即99年8月24日）將租賃之機車騎至豐田工
      業區，因輪胎破損而無法行駛，打電話至大象機車出租行
      ，因該車行告知伊應自行負責修補，然因伊身上無錢足夠
      修補，故打電話向李明宗求救，經李明宗趕到現場後，因
      見附近無修車行，故先將該機車託運至台中機車行修理云
      云（見本院卷第7頁）。是以，於99年8月24日當日，被告
      發覺機車無法行駛，李明宗於該日有無即至豐田工業區與
      被告一同將機車運至台中，抑或隔兩、三天後始由李明宗
      自行前往豐田工業區將機車運回台中；該租賃機車運回台
      中究係被告向機車行詢問修理費用過高，李明宗無法支付
      ，始由李明宗隔兩、三天才至豐田工業區運回機車至台中
      ，抑或於99年8月24日當日於豐田工業區附近無機車行可
      修理機車，被告及李明宗始將機車運回台中等有關被告租
      賃之機車何以運回台中而未返還大象出租機車行等事項，
      被告與李明宗供述前後不一，再參諸被告與李明宗同住於
      桃園縣龜山鄉○○路○段1170號10樓之5，兩人為朋友關係
      等情，為證人李明宗於本院證述明確（見本院卷第51 頁
      、54頁），則證人李明宗之證述難免有偏頗之虞。是以，
      證人李明宗上開之證述自非可採。
（三）又證人王耀靚即大象出租機車行之店長於本院審理時證稱
      ：於99年8月24日被告於租賃機車完畢後，未曾打電話至
      大象機車出租行表示出租之機車有何問題，且租賃機車時
      ，伊會向客人確認出租之機車係好的，才會交給客戶，如
      果車子有什麼問題，客人也無法騎走等語（見本院卷第62
      頁）。足認被告於99年8月24日當日並無致電大象出租機
      車行表示該租賃機車有何問題。況參酌被告於機車租賃契
      約書上所載之地址為「高雄縣梓官鄉○○路66-1號」，「
      家中電話為00-0000000號」，而該地址經證人王耀靚寄存
      證信函及打電話詢問乃為超商之地址及電話，業經證人王
      耀靚於本院證述明確（見本院卷第60頁）。而被告於本院
      審理時亦自承：伊於租賃機車當時已無在該超商工作，係
      其朋友在那邊工作，伊後來打點電話過去始知伊朋友未在
      那邊工作等語（見本院卷第64頁）。是以，被告於租賃機
      車當時既未實際居住在高雄縣梓官鄉○○路66-1號該地址
      ，且家中電話亦非00-0000000號，卻留下上開地址及電話
      顯見被告於租賃機車之際，即有不欲出租業者日後得以找
      尋被告之意，又被告亦自承伊嗣後亦未主動聯絡大象機車
      出租行，因怕大象機車出租行要向伊要租金等語（見本院
      卷第64頁）。另依機車租賃契約書上所載被告租賃機車之
      期間為98年8月24日上午7時40分許至98年8月25日上午7時
      40分許共計1天，有機車租賃契約書在卷可稽（見偵卷第4
      頁），從而被告當知伊返還該租賃機車之日期乃為98 年8
      月25日。然被告明知伊應於98年8月25日即應將租賃之機
      車返還於大象機車出租行，竟於98年8月25日迄至證人王
      耀靚於98年9月27日至台中尋獲該出租機車止，被告均未
      自動與大象出租機車行聯絡，顯見被告有侵占該租賃機車
      之意，應堪認定。是以被告辯稱伊無侵占之意圖云云，顯
      係事後卸責之詞，委無足採。
三、核被告所為，係犯刑法第335條第1項侵占罪。原審以被告犯
    行罪證明確，依刑事訴訟法第449條第1項前段、第454條第2
    項、刑法第335條第1項、第41條第1項前段、刑法施行法第1
    條之1第1項、第2項前段之規定，逕以簡易判決判處被告犯
    侵占罪，拘役50日，並諭知如易科罰金以1,000元折算一日
    之標準，經核其認事用法均無違誤，量刑亦甚妥適。被告仍
    執前詞提起上訴，請求為無罪判決，為無理由，應予駁回。
據上論斷，應依刑事訴訟法第455條之1第1項、第3項、第368條
，判決如主文。
本案經檢察官陳志川到庭執行職務。
中    華    民    國    100    年    3    月    31    日
                  刑事第三庭  審判長法  官  陳仁智
                                    法  官  李秋瑩
                                    法  官  葉淑儀
上列正本證明與原本無異。
本件不得上訴。
中    華    民    國    100    年    3    月    31    日
                                    書記官  劉美娟
中華民國刑法第335條第1項
意圖為自己或第三人不法之所有，而侵占自己持有他人之物者，
處 5 年以下有期徒刑、拘役或科或併科 1 千元以下罰金。